臺灣屏東地方法院民事判決　九十年度訴字第六六六號
　　原　　　告　乙○○
　　　　　　　　丁○○
　　訴訟代理人　甲○○
　　被　　　告　丙○○
右當事人間請求清償借款事件，本院判決如左：
    主      文
被告應給付原告新台幣佰陸拾萬元，及自民國九十年十月十六日起至清償日止，
按週年利率百分之五計算之利息。
訴訟費用由被告負擔。
本判決於原告以新台幣壹佰貳拾萬元供擔保後，得假執行。
    事      實
甲、原告方面：
一、聲明：請求判決(一)被告應給付原告如主文第一項所示之金額，及自起訴狀繕本送
    達翌日（即民國九十年十月十六日）起至清償日止，按年息百分之五計算之利息
    。(二)願供擔保，請准宣告假執行。
二、陳述：
 (一) 原告於八十七年三月二十一日與被告訂立土地買賣協議，就被告所有坐落恆春鎮
    ○○○段二七四─二地號、二七五─一地號土地約定合作出售事宜，並由乙方（
    即原告）提供資金以清償被告前此以系爭土地向恆春鎮農會及其他債權人之貸款
    計新台幣（下同）四千萬元，甲方（即被告）則負責將系爭土地地目變更為建地
    或依據農地分割條例辦理分割、出售；且約定屆時系爭土地出售之款，應扣除乙
    方之資金四千萬元，其餘剩出之款項應由甲乙雙方各百分之五十；又於八十七年
    三月二十三日起至八十九年三月二十三日止，甲方若未能完成地目變更或分割者
    ，甲方願意放棄該土地之權利。原告乙○○乃於二日後（即八十七年三月二十三
    日）即個人給付被告三百六十三萬元，以供被告先行給付系爭土地貸款應分期支
    付之款項，惟被告迄至八十九年三月二十三日前，仍無法將該土地地目變更為建
    地或辦理分割出售，已明顯違反兩造協議書內第三條關於被告應負義務之約定。
 (二) 本件固似非兩造協議書第二條、第四條之約定所能包含；惟原告與被告訂立協議
    書之目的，係彼此合作由原告提供資金借予被告，以清償被告以系爭土地向恆春
    鎮農會及其他債權人貸款所應分期支付之款項，以免於受強制執行，同時被告則
    負責將系爭土地地目變更為建地或辦理分割、出售，且約定所出售之款，應扣除
    原告之資金四千萬元，其餘剩出之款項應由甲乙雙方各百分之五十。故原告之目
    的係為賺取現金，以換取資金借予被告之代價。然原告於提供一次資金三百六十
    三萬元後，發現事有蹊蹺：系爭土地也目欲變更為建地或辦理分割之手續，根本
    無法如被告所言如此輕易，故亦未繼續依契約提供資金總額四千萬元予被告。而
    雖原告無可歸責，然兩造協議書第二條之約定並未以「乙方（即原告）可歸責未
    能提出該款」為請求無息收回之要件；況自論理上言，設契約係以乙方可歸責未
    能提出該款為請求無息收回之要件，則舉重以明輕，於乙方無可歸責之事由時，
    當更可請求無息收回。亦即，依兩造協議書整體觀之，其第二條、第四條之約定
    ，並非二選一之關係，甚且可解為係重疊之權利，即於原告無可歸責事由未提供
    資金總額，而被告亦未能如期完成地目變更或分割時，原告得併請求無息收回所
    付款項及系爭二筆土地之權利，今原告僅請求被告無息返還墊款或借款，應為法
    律所許。
 (三) 況被告於期限屆至時，未能完成地目變更或分割，亦未依約放棄該土地之權利；
    而其中恆春鎮○○○段二七四─二地號土地已因被告之原因致受強制執行，並於
    八十九年十二月二十九日由訴外人邱林秋梅拍得，顯亦難以放棄系爭二筆土地之
    權利而由原告取得，為此提起本件訴訟。
三、證據：提出土地買賣協議書、收款條、台北銀行入戶電匯回條、戶籍登記謄本各
    一件、土地登記謄本四件為證，並聲請訊問證人黃阿雪。
乙、被告方面：
    被告未於言詞辯論期日到場，亦未提出準備書狀作何聲明或陳述。
    理      由
一、被告經受合法通知，未於言詞辯論期日到場，核無民事訴訟法第三百八十六條各
    款所列情形，爰依原告之聲請，由其一造辯論而為判決。
二、本件原告起訴主張其於八十七年三月二十一日與被告訂立土地買賣協議，就被告
    所有坐落恆春鎮○○○段二七四─二地號、二七五─一地號土地約定合作出售事
    宜，並由乙方（即原告）提供資金計四千萬元清償被告前此以系爭土地向恆春鎮
    農會及其他債權人之貸款，甲方（即被告）則負責將系爭土地地目變更為建地或
    依據農地分割條例辦理分割、出售；且約定屆時系爭土地出售之款，應扣除乙方
    之資金四千萬元，其餘剩出之款項應由甲乙雙方各百分之五十；時間定為八十七
    年三月二十三日起至八十九年三月二十三日止，甲方若未能完成地目變更或分割
    者，甲方願意放棄該土地之權利。嗣原告乙○○乃於二日後（即八十七年三月二
    十三日）給付被告三百六十三萬元，以供被告先行給付系爭土地貸款應分期支付
    之款項，惟被告迄至八十九年三月二十三日前，仍無法將該土地地目變更為建地
    或辦理分割出售，已明顯違反兩造協議書內第三條關於被告應負義務之約定；其
    中恆春鎮○○○段二七四─二地號土地並因被告之原因致受強制執行，於八十九
    年十二月二十九日由訴外人邱林秋梅拍得等情，業據其提出與所述相符之土地買
    賣協議書、收款條、台北銀行入戶電匯回條、土地登記謄本等件為證，並與證人
    黃阿雪於本院審理時證述：「本件的錢是我經手管理的，定契約書時我在場，當
    時因該地將被農會拍賣，被告稱要先匯入三百六十三萬元，以免被查封，故我請
    會計將該筆款項匯入，但雙方約明被告應於契約所定二年期限內，要由被告去變
    更地目，待被告變更完成後才由原告匯入四千萬元，也就是以本件的情形，只要
    再匯入三千六百三十七萬元即可。之後，被告一直都無辦理變更，經我們查證其
    中一筆已經被拍賣」等語，尚屬一致，堪信為實在。從而，原告依兩造土地買賣
    協議書第二條：甲方（即被告）現已從該土地向恆春鎮農會等三人貸款新台幣四
    千萬元正。乙方（即原告）願意提出新台幣四千萬元正，供甲方清償上開之債務
    ，若有多出之利息由甲方自負。付款時間訂為民國八十七年三月二十三日起至八
    十九年三月二十三日止，乙方若未能提出該款，乙方願意將所付之款，無息收回
    之約定，主張被告應返還如主文所示之金額及利息，於法尚無不合，所訴應予准
    許。
三、假執行之宣告：
    原告陳明願供擔保，請求宣告假執行，經核無不合，爰酌定相當之擔保金額，併
    准許之。
據上論結，本件原告之訴為有理由，依民事訴訟法第三百八十五條第一項前段、第七
十八條、第三百九十條第二項，判決如主文。
中　　　華　　　民　　　國　　九十一　　　年　　一　　  月　　  四　　　日
                                    臺灣屏東地方法院民事第一庭
~B法　　　官　王幸華
右為正本係照原本作成。
如不服本判決，應於收受送達後二十日內向本院提出上訴書狀。
~B法院書記官　江永年
中　　　華　　　民　　　國　　九十一　　　年　　一　  　月　　　四  　　日
